【裁判字號】    96,易,2298
【裁判日期】    970131
【裁判案由】    毒品危害防制條例
【裁判全文】
臺灣士林地方法院刑事判決              96年度易字第2298號
公  訴  人  臺灣士林地方法院檢察署檢察官
被      告  甲○○
上列被告因違反毒品危害防制條例案件，經檢察官提起公訴（96
年度毒偵字第2487號），本院於準備程序進行中，被告就被訴事
實為有罪之陳述，經裁定由受命法官獨任進行簡式審判程序並判
決如下：
    主  文
甲○○施用第二級毒品，累犯，處有期徒刑陸月，如易科罰金以
新臺幣貳仟元折算壹日。
    事  實
一、甲○○曾有違反麻醉藥品管理條例、竊盜及違反毒品危害防
    制條例等前科，另外：
  (一)於民國87年間，因施用毒品案件，經本院以87年度毒聲字第
    861 號裁定送觀察、勒戒後，認無繼續施用毒品傾向，經臺
    灣士林地方法院檢察署檢察官於87年11月25日，以87年度偵
    字第9997、10105 號為不起訴處分確定；另於89年間，再因
    施用毒品案件，經臺灣基隆地方法院以89年度毒聲字第2210
    號裁定送觀察、勒戒後，認無繼續施用毒品傾向，經臺灣基
    隆地方法院檢察署檢察官於89年12月16日，以89年度毒偵字
    第2474號為不起訴處分確定，並於89年12月21日執行完畢釋
    放出所。
  (二)又於89年間，因犯竊盜罪，經臺灣高等法院以90年度上易字
    第2843號判處有期徒刑2 年確定，刑期起算日期為90年11月
    27日，於92年10月13日縮短刑期假釋出監，於92年10月31日
    縮刑期滿執行完畢。
  (三)復於94年間，因犯竊盜罪，經臺灣彰化地方法院以94年度易
    字第241 號判決有期徒刑1 年確定，刑期起算日期為94年4
    月25日，指揮書執畢日期為95年2 月8 日。
  (四)另於93年間，因犯竊盜罪，經臺灣臺中地方法院以93年度易
    字第2140號判決有期徒刑1 年2 月確定，刑期起算日期為95
    年2 月9 日，指揮書執畢日期為96年2 月14日。
  (五)再於94年間，因施用毒品案件，經臺灣彰化地方法院以94年
    度斗簡字第373 號判處有期徒刑6 月，如易科罰金以300 元
    折算1 日確定，刑期起算日期為96年2 月15日，指揮書執畢
    日期為96年8 月14日。嗣上開(四)、(五)案件經定應執行刑為有
    期徒刑1 年7 月確定，刑期起算日期為94年4 月25日，於95
    年11月16日縮短刑期假釋出監，而於96年6 月13日假釋保護
    管束期滿執行完畢（構成累犯）。
二、甲○○有上開觀察、勒戒執行紀錄，猶不知悛悔，復基於施
    用第二級毒品安非他命之犯意，於96年8 月26日早上，在臺
    北縣汐止市○○路88巷16號2 樓住處，以吸食器燒烤安非他
    命產生煙霧方式，施用第二級毒品安非他命1 次。嗣於96年
    8 月26日晚上11時10分許，為警持本院核發之搜索票前往甲
    ○○位於上開住處執行搜索，扣得與本案無關之安非他命分
    裝袋1 個及電子磅秤1 臺，經警採集尿液送驗，鑑驗結果呈
    毒品安非他命類陽性反應，始查悉上情。
三、案經臺北縣政府警察局汐止分局報請臺灣士林地方法院檢察
    署檢察官偵查起訴。本院於準備程序進行中，被告就被訴事
    實為有罪之陳述，嗣經裁定由受命法官獨任進行簡式審判程
    序。
    理  由
一、上揭施用第二級毒品安非他命之事實，業經被告甲○○於本
    院審理時坦承不諱，被告為警查獲後，經採集尿液送驗結果
    ，呈毒品安非他命類陽性反應，此有臺灣檢驗科技股份有限
    公司96年9 月10日濫用藥物尿液檢驗報告1 紙在卷足憑，足
    徵被告之自白與事實相符。
二、按92年7 月9 日新修正之毒品危害防制條例刪除二犯及三犯
    之規定，一改修法前繁雜之處遇程序，僅將施用毒品者簡化
    區分為初犯、再犯，並認施用毒品者係屬病患性犯人，以觀
    察、勒戒戒除其身癮，並以強制戒治去除其心癮。經觀察、
    勒戒或強制戒治執行完畢釋放後，若係5 年後再犯該條例第
    10條施用毒品罪者，與同條例第20條第1 項、第2 項關於「
    初犯」之處理方式相同，檢察官應先聲請法院裁定令被告入
    勒戒處所觀察、勒戒，並視有無繼續施用毒品傾向，決定應
    予釋放、為不起訴之處分，或應聲請法院裁定令入勒戒處所
    強制戒治；若係5 年內「再犯」同條例第10條施用毒品罪者
    ，依同條例第23條第2 項規定，檢察官則應依法追訴。觀諸
    該條例第20條第3 項之修正理由：「觀察、勒戒或強制戒治
    5 年後再犯者，顯見前所實施之觀察、勒戒或強制戒治已足
    以遮斷其施用毒品之癮，為期自新及協助其戒除毒癮，對此
    5 年後再犯者，爰明定仍適用初犯之規定，先經觀察、勒戒
    、強制戒治之程序。」及同條例第23條第2 項之修正理由：
    「為配合簡化施用毒品犯之刑事處遇程序，並鑑於經觀察、
    勒戒或強制戒治執行完畢釋放後5 年內再犯者，其再犯率甚
    高，原據以實施之觀察、勒戒及強制戒治既已無法收其實效
    ，自應施以刑事處遇。」，顯然如施用毒品者係前經觀察、
    勒戒或強制戒治等治療程序執行完畢5 年後，始再施用毒品
    之「初犯」，因前所執行之觀察、勒戒或強制戒治已足收戒
    除毒癮之效，自應重新執行觀察、勒戒或強制戒治等治療程
    序，並於治療程序執行完畢後，由檢察官為不起訴處分，毋
    庸對之追訴處罰；反之，在「再犯」之情形，因其先前所為
    治療程序顯未能收戒斷毒癮之效，且考量施用毒品者之再犯
    率偏高，乃簡化其刑事處遇程序，而逕予追訴處罰，不再施
    以治療程序。參酌上開立法理由，修正毒品危害防制條例就
    施用毒品者，祇於「初犯」及「5 年後再犯」二種情形，有
    其追訴條件之限制，即須於初犯經觀察、勒戒或強制戒治釋
    放後，5 年內均無施用毒品之行為，始能認其前所實施之觀
    察、勒戒或強制戒治已足遮斷毒癮，而得於5 年後再犯時，
    再予適用初犯之規定，重行觀察、勒戒等程序。倘5 年內已
    經再犯，被依法追訴處罰，縱其第3 次（或第3 次以上）施
    用毒品之時間在初犯釋放5 年以後，即與「5 年後再犯」之
    情形有別，且因已於「5 年內再犯」，顯見其再犯率甚高，
    原實施觀察、勒戒或強制戒治，已無法收其實效，而無5 年
    戒斷期之存在，自無再經觀察、勒戒及強制戒治之必要，即
    應依該條例第10條處罰，始符新法修正之本旨（最高法院95
    年度第7 次刑事庭決議、最高法院95年度臺非字第59號、第
    65號判決意旨可資參照）。經查，被告前於87年間，因施用
    毒品案件，經本院以87年度毒聲字第861 號裁定送觀察、勒
    戒後，認無繼續施用毒品傾向，經臺灣士林地方法院檢察署
    檢察官於87年11月25日，以87年度偵字第9997、10105 號為
    不起訴處分確定；另於89年間，再因施用毒品案件，經臺灣
    基隆地方法院以89年度毒聲字第2210號裁定送觀察、勒戒後
    ，復認無繼續施用毒品傾向，經臺灣基隆地方法院檢察署檢
    察官於89年12月16日，以89年度毒偵字第2474號為不起訴處
    分確定，並於89年12月21日執行完畢釋放出所；惟被告嗣又
    於觀察、勒戒執行完畢釋放後5 年內，即再於93年4 月間某
    日起，迄94年1 月25日止施用毒品，案經臺灣彰化地方法院
    以94年度斗簡字第373 號判處有期徒刑6 月，如易科罰金以
    300 元折算1 日確定等情，此有臺灣高等法院被告前案紀錄
    表1 份在卷可佐，是被告於89年12月21日觀察、勒戒執行完
    畢後5 年內，既又於93年4 月間某日起，迄94年1 月25日止
    連續施用第二級毒品安非他命，且經判處罪刑確定，即係「
    5 年內再犯」，甚為明確。衡諸首揭說明，本案被告犯行既
    非初犯，亦非毒品危害防制條例第20條第3 項所指「5 年後
    再犯」之情形，即應依法訴追審理。從而，本案事證明確，
    被告犯行洵堪認定，應依法論科。
三、查安非他命為毒品危害防制條例所稱之第二級毒品，觀諸該
    條例第2 條第2 項第2 款規定甚明。同條例第23條第2 項復
    規定：觀察、勒戒或強制戒治執行完畢釋放後，5 年內再犯
    第10條之罪者，檢察官或少年法院（地方法院少年法庭）應
    依法追訴或裁定交付審理。本件被告應依法追訴審理，已如
    上述，核被告所為，係犯毒品危害防制條例第10條第2 項之
    施用第二級毒品罪。其施用第二級毒品前持有第二級毒品之
    行為，為施用第二級毒品行為之當然結果，不另論罪。又被
    告前有事實欄所載之犯罪科刑執行紀錄，此有臺灣高等法院
    被告前案紀錄表在卷可稽，其受徒刑之執行完畢後，5 年以
    內故意再犯本案有期徒刑之罪，係屬累犯，應依刑法第47條
    第1 項之規定論以累犯，並加重其刑。爰審酌被告有施用毒
    品前科，並經2 次觀察、勒戒後，竟又再度施用毒品，顯見
    其意志不堅，無法戒絕毒癮、犯罪之動機、手段、本次施用
    安非他命1 次、施用毒品為自戕行為，對身體健康產生危害
    及犯罪後於本院審判時坦承犯行之態度等一切情狀，量處如
    主文所示之刑，並諭知易科罰金之折算標準。
三、另被告犯罪時間為96年8 月26日，非屬中華民國九十六年罪
    犯減刑條例第2 條所定之96年4 月24日限制時日之前所犯，
    屬不應減刑之罪，附此敘明。
四、扣案之安非他命分裝袋1 個，因證人乙○○已明白證述該分
    裝袋係其所有，並非甲○○所有等語在卷，另扣按之電子磅
    秤1 臺，訊據被告堅詞否認為其所有，因無積極證據足資認
    定上開扣案物品與被告本件犯行有關，故不諭知沒收，附此
    敘明。
據上論斷，應依刑事訴訟法第273 條之1 第1 項、第299 條第1
項前段，毒品危害防制條例第10條第2 項，刑法第11條前段、第
47條第1 項、第41條第1 項前段，判決如主文。
本案經檢察官張紜瑋到庭執行職務。
中    華    民    國    97    年    1     月    31    日
                  刑事第五庭法  官  黃潔茹
以上正本證明與原本無異。
如不服本判決，應於判決送達後10日內，向本院提出上訴狀。
                            書記官  柳瑞宗
中    華    民    國    97    年    1     月    31    日
附錄本案論罪科刑法條全文：
毒品危害防制條例第10條第2 項
施用第二級毒品者，處 3 年以下有期徒刑。


司法院資訊處製作；財團法人民間司法改革基金會備份。
